【裁判字號】    96,交聲,306
【裁判日期】    970630
【裁判案由】    違反道路交通管理處罰條例聲明異議
【裁判全文】
臺灣新竹地方法院交通事件裁定         96年度交聲字第306號
移送機關即  交通部公路總局新竹區監理所新竹市監理站
原處分機關
異  議  人  乙○○
即受處分人
上列異議人即受處分人因違反道路交通管理處罰條例案件，對交
通部公路總局新竹區監理新竹市監理站所於中華民國96年11月13
日以竹監新四字第裁51-U00000000號裁決書，聲明異議，本院裁
定如下：
    主  文
異議駁回。
    理  由
一、原處分意旨略以：異議人即受處分人乙○○，於民國 96年9
    月25日9時42分許，駕駛5P-0316號自小客車，行經新竹市○
    ○○○道，有警鈴響、號誌已顯示，未依規定強行穿越平交
    道之違規事實，為警攔停舉發，因行為人當時並未攜帶證件
    ，也拒絕告知姓名年籍資料，遂對車主掣開鐵警行字第U000
    00000 號舉發違反道路交通管理事件通知單（下稱舉發單）
    舉發之，後異議人持證件前來更改姓名年籍資料。嗣異議人
    不服舉發，於到案日期前至交通部公路總局新竹區監理所新
    竹市監理站（下稱新竹市監理站）陳述意見，經該站向原舉
    發單位函查結果，認異議人有前揭違規事實，而予以裁處罰
    鍰新臺幣（下同）9,000元，記違規點數3點，並施以道安講
    習等語。
二、異議意旨略以：異議人於96年9月25日上午9時42分許，駕車
    行經新竹市○○○○道時一半時，平交道閃光號誌及警鈴始
    響起，異議人遂儘速駕車通過平交道，在通過之後即被手持
    攝影機之員警攔查，並指異議人有違規闖越平交道之違規事
    實，而予以舉發之，異議人雖以前詞置辯，惟不為執勤員警
    接受，仍掣單舉發；又於當時異議人駕車行經系爭平交道一
    半時，員警才從路旁預售屋招待所前路邊停放的車輛後方衝
    出，並持攝影機拍攝，而取締過程中異議人向員警詢問闖越
    平交道之違規事實認定標準為何，員警僅回覆其剛到職並不
    清楚，且員警對違規事實並未全程錄影，而係以聽到聲響且
    針對已通過的車輛作錄影開罰，與實際狀況明顯不符，是原
    處分顯有違誤，為此聲明不服，爰依法聲明異議，並請准將
    原裁決處分撤銷等語。
三、按汽車駕駛人，駕車在鐵路平交道，警鈴已響，閃光號誌已
    顯示，仍強行闖越者，處新臺幣 6000元以上12000元以下罰
    鍰，道路交通管理處罰條例第54條第 1款定有明文。又汽車
    駕駛人違反第54條規定者，除依原條款處罰鍰外，記違規點
    數3 點，並應接受道路安全講習，道路交通管理處罰條例第
    63條第1項第3款、第24條第1項第4款，亦定有明文。
四、訊據異議人固不否認於96年9月25日上午9時42分許，駕車行
    經新竹市農會有穿越平交道之行為，惟辯稱：伊係行經平交
    道一半時，平交道閃光號誌及警鈴始響起，遂加速通過等語
    。經查：
（一）異議人有於上揭時、地駕駛上開車輛行經平交道，有警鈴
      響、號誌已顯示，強行穿越平交道之行為，為警攔停舉發
      ，有內政部警政署鐵路警察局，96年 9月25日鐵警行字第
      U00000000 號舉發單影本及新竹市監理站96年11月13日竹
      監新四字第裁51-U00000000號裁決書（見本院卷第 9、16
      頁）各1紙附卷可稽。
（二）證人即當日執勤員警朱國煥所提出之舉發錄影光碟，歷時
      1分5秒，畫面一開始並未對準平交道，而是柏油路面，待
      2 秒時畫面轉到平交道，即有平交道警鈴及哨音響起，同
      時異議人所駕駛之香檳色5P-0316 號自小客車即穿越平交
      道，於3 秒時異議人車行方向對向車道的柵欄開始啟動要
      放下等情，經本院勘驗在卷（見本院卷第27至28頁），是
      異議人所駕車輛確有於警鈴響起時，仍未完全通過平交道
      之事實。
（三）又當日舉發異議人之員警朱國煥到庭具結證稱：「（問：
      對於異議人所述有何意見？）異議人是警鈴響起後約 2、
      3 秒才進入平交道。」、「（如何確定？）當時有拍攝錄
      影帶。」、「（問：攔停異議人時有無將所拍攝錄影帶給
      異議人看？）當時沒有。」、「（問：拍攝錄影帶除影像
      外，有無聲音？）應該是有聲音，今天我有將錄影光碟帶
      來（庭提光碟一份附卷）。」、「（問：從錄影光碟如何
      看出異議人有闖平交道？）光碟很難看得出來，警鈴最開
      始響的時候沒錄到。我事後去現場查看，警鈴響起到柵欄
      啟動放下有七秒的時間。」、「（問：對本案尚有何意見
      補充？）異議人的車子一過完平交道，柵欄就放下來，因
      為警鈴響起七秒後柵欄才會放下，所以顯然不是異議人所
      講警鈴響起她的車子已經過了一半。」等語綦詳。復有當
      日執行拍攝違規行為之員警甲○○到庭具結證稱：「（問
      為何舉發本件異議人？）一般我們在執勤時警鈴響起三秒
      後如果有車子闖越，我們就會用V8攝影舉發，本件情形也
      是如此，本件V8我拍的，警鈴響後二、三秒後異議人車子
      才過來，所以舉發她。……我確定本件是警鈴響起二、三
      秒後異議人才進入平交道，如果駕駛人通過平交道時警鈴
      還沒響起，我們不會攔他們下來。」、「（問：如何從光
      碟確認異議人有違規？）光碟三秒時可以看到異議人對向
      方向柵欄已經啟動要放下，而號誌與警鈴同時動作，之後
      好幾秒後柵欄才會啟動。如果號誌與警鈴啟動後車輛還通
      過平交道後面的車輛會緊接過來，很危險，所以我們對這
      樣的行為一定要加強取締。」等語綦詳。另依道路交通管
      理處罰條例科處行政罰事件，依據公法爭議之舉證責任分
      配法則，雖應先由行政機關就其業已履踐相關正當法律程
      序，以及人民應受處罰之客觀違反法令行為，負證明之責
      ，惟受處罰人就行政機關已為相當證明之前開事項，若主
      張欠缺主觀歸責條件或為其他抗辯，亦須就其所辯提出反
      證。且行政機關對於前開應為舉證事項，並非不得以執行
      查察取締勤務人員，依據調查人證之程序，使就親歷事實
      提供不可替代之證明方法，是受處罰人就該證人所述見聞
      經過之真實性倘有質疑，除依法定交互詢問程序加以檢驗
      外，亦不得僅因證人之個人身分、地位或與當事人之關係
      而謂其不得作證，或憑己意指為必須代以其他特定之證據
      方法，此在證人業已具結願依偽證罰則擔保證言可信之場
      合，尤屬當然。參以證人朱國煥、甲○○係經具結後始為
      上開證述，當無甘冒受偽證罪之追訴處罰，而為與事實不
      符之虛偽陳述之理，況且證人與異議人互不相識，亦無仇
      隙，應無設詞構陷誣指異議人之可能及必要，再者，證人
      為執行交通勤務之公務員，對於舉發交通違規，為其業務
      內之事項，其觀察程度本較一般人更為專注，而依其證述
      內容均合於常情並無矛盾，舉發時間為上午時分，現場光
      線良好，舉發員警之執勤位置距離適當且視線良好，應無
      誤認之可能。是以證人朱國煥及甲○○前揭所為證述內容
      ，確為實情，堪以採信。
（四）雖證人所提出之錄影光碟，僅有拍攝到異議人駕車通過平
      交道時，遮欄桿始行放下之畫面，並未拍攝到警鈴響起後
      始駕車闖越平交道之經過，然依卷附照片以觀，該平交道
      距離不長，僅須少許時間即可通過，且依據警員現場測量
      該平交道全長24.3公尺，該處平交道警鈴響起 7.3秒後始
      開始放下遮欄桿（見本院卷第43至44頁），又異議人於本
      院調查庭時供稱，對於上開錄影光碟之勘驗結果，並無意
      見，且自陳當時行進時速20以上，不到30公里（見本院卷
      第28頁），是依其所述最低時速20公里計算，通過平交道
      時間僅須4.37秒即可完全通過，而依卷附光碟勘驗時間 3
      秒後遮欄桿開始放下後，異議人車輛始通過該平交道，是
      異議人應是於警鈴響起後始進入平交道，已堪認定，縱如
      異議人於本院訊問完畢交閱讀筆錄時自行以鉛筆於筆錄上
      註記「時速部分因已有段時間記憶較不清楚，確定時速不
      快」等情，然異議人亦已自承其在警鈴響起後係迅速往前
      通過（見本院卷第27頁背面第20行），是異議人通過平交
      道之時間顯不可能超過7.3 秒（按：依計算，除非平均時
      速低於11. 99公里始有可能通過本件24.3公尺寬之平交道
      會耗時7.3秒，然依駕車經驗，時速11.99公里係極低之速
      度），因此，本件異議人辯稱於通過平交道一半時，警鈴
      始響起，與客觀事證不符，難以採信。
五、綜上所述，異議人既有前開違規事實，原處分機關依道路交
    通管理處罰條例第54條第1款、63條第1項第3 款（原裁決書
    漏載第24條第1項第4款），裁處異議人罰鍰9,000 元，並記
    違規點數3 點，及施以道安講習，經核尚稱允當，異議人指
    摘原處分不當，為無理由，應予駁回。
六、依道路交通案件處理辦法第19條，裁定如主文。
中    華    民    國    97    年    6     月    30    日
                  交通法庭    法  官  黃美盈
以上正本證明與原本無異。
如不服本裁定，應於裁定送達後5 日內向本院提出抗告狀。
中    華    民    國    97    年    6     月    30    日
                              書記官  吳美雲


司法院資訊處製作；財團法人民間司法改革基金會備份。
